【裁判字號】    95,保險,2
【裁判日期】    950609
【裁判案由】    給付保險金
【裁判全文】
臺灣屏東地方法院民事判決               95年度保險字第2號
原      告  丁○○
            丙○○
兼上列二人
法定代理人  甲○○    住同上
共      同
訴訟代理人  陳建誌律師
被      告  國華產物保險股份有限公司
                      設台北市○○○路○段166號
法定代理人  財團法人保險事業發展中心代表人己○○
                      住同上
訴訟代理人  辛○○    住高雄市.
            戊○○    住同上
上列當事人間請求給付保險金事件，本院於民國95年6 月2 日言
詞辯論終結，判決如下：
    主      文
原告之訴及假執行之聲請均駁回。
訴訟費用由原告負擔。
    事實及理由
一、原告主張：原告甲○○以其所有車牌號碼YJ-2506 號自用小
    客車（下稱系爭小客車）為被保險汽車，向被告投保強制汽
    車責任保險，嗣於保險期間內之民國93年8 月16日凌晨4 時
    20分許，原告甲○○之夫即原告丁○○、丙○○之父張世奇
    駕駛系爭小客車搭載軍中同袍乙○○，沿屏東縣麟洛鄉○○
    村○○路埔圳巷由北往南行駛欲返回營區，行抵該巷潭底高
    支6-1 電桿附近時，因遭不明車輛碰撞而失控撞及潭底高支
    6-1 （起訴狀誤載為6） 電桿，致張世奇受有全身多重鈍力
    傷害，延至當日下午4 時許不治死亡。依94年2 月修正前強
    制汽車責任保險法第10條第2 款之規定，其等為上開強制汽
    車責任保險死亡給付之受益人，得請求被告給付新台幣（下
    同）140 萬元，惟被告竟以本件汽車交通事故僅涉及一輛汽
    車，且張世奇為駕駛被保險汽車之人，而拒不理賠，則其等
    自得訴請被告加計法定遲延利息如數理賠等情，並聲明：(一)
    被告應給付原告140 萬元，及自起訴狀繕本送達翌日起至清
    償日止，按週年利率百分之5 計算之利息。(二)原告願供擔保
    ，請准宣告假執行。
二、被告則以：依強制汽車責任保險法施行細則第3 條第2 項之
    規定，汽車交通事故僅涉及一輛汽車者，受害人不包括該汽
    車之駕駛人，亦即汽車交通事故僅涉及一輛汽車者，保險人
    對於駕駛被保險汽車之人並不負保險責任。又依屏東縣警察
    局道路交通事故初步分析研判表之記載，張世奇係因駕駛系
    爭小客車行經彎道未減速慢行而自行撞及電線桿以致死亡，
    則本件汽車交通事故即僅涉及一輛汽車，其駕駛人張世奇尚
    非強制汽車責任保險法所稱之受害人，從而伊自不必對原告
    負何理賠責任等語，資為抗辯，並聲明：(一)原告之訴及假執
    行之聲請均駁回。(二)如受不利之判決，被告願供擔保請准宣
    告免為假執行。
三、經查：原告甲○○以其所有系爭小客車為被保險汽車，向被
    告投保強制汽車責任保險，嗣於保險期間內之93年8 月16日
    凌晨4 時20分許，原告甲○○之夫即原告丁○○、丙○○之
    父張世奇駕駛系爭小客車搭載乙○○，沿屏東縣麟洛鄉○○
    村○○路埔圳巷由北往南行駛，行抵該巷潭底高支6-1 電桿
    附近時，失控撞及該電桿，張世奇因而受有全身多重鈍力傷
    害，延至當日下午4 時許不治死亡之事實，為兩造所不爭執
    ，並有屏東縣警察局道路交通事故證明書、道路交通事故現
    場圖、國防部南部地方軍事法院檢察署相驗屍體證明書、屏
    東縣警察局屏東分局函、屏東縣警察局道路交通事故初步分
    析研判表及戶籍謄本等件在卷可稽，並經本院調閱國防部南
    部軍事法院檢察署93年度南勘字第27號勘驗卷宗及屏東縣警
    察局屏東分局處理本件交通事故之相關資料查明無誤，堪信
    為實在。
四、本件兩造之爭點為：張世奇駕駛系爭小客車肇事身亡是否係
    因與他車擦撞所致？茲論述如下：
  (一)查本件經軍事檢察官勘驗結果，略謂：系爭小客車引擎室至
    駕駛座全毀，車體嚴重變形，僅餘車後行李箱部分尚完整，
    車輛保險桿及其他可供變識之處，除保險桿部分有舊傷痕外
    ，其他部位均無新傷之擦撞痕。初步研判該車輛係因死者張
    世奇車速過快失控撞及電線桿所致，並無其它因素。又謂：
    肇事現場係一產業道路（長治往麟洛方向），路面狹窄，煞
    車痕約10公尺，車輛撞擊電線桿處有兩灘疑似汽油外漏之形
    狀及一輪胎痕（約長30公分、寬20公分）、硬物之擦地痕約
    10×15公分。現場除肇事車輛之散落物外，並未發現其他車
    輛之散落物及撞擊他處之撞擊點各等語，有勘驗筆錄附於前
    引93年度南勘字第27號勘驗卷內足憑。且屏東縣警察局道路
    交通事故初步分析研判表記載：系爭小客車由長治往麟洛方
    向行駛，疑似車速過快自撞電線桿。該路段為連續彎路，煞
    車痕10公尺，鄉道未劃分快慢車道，限速40公里，系爭小客
    車左車頭全毀，路旁電線桿斷裂有刮地痕，駕駛人經檢測無
    飲酒反應，研判肇事原因為行經彎道未減速慢行等詞（見本
    院卷第36頁）。證人即負責處理本件交通事故之警員庚○○
    亦證稱：「現場沒有發現其他肇事車輛，也沒有發現其他車
    輛留下的碎片或零件，而且勘查張世奇所駕駛的小客車，並
    未發生（現）有明顯的擦撞痕跡。」（見本院卷第66頁）。
    是本件肇事現場既未發現有其它車輛與系爭小客車擦撞之跡
    象，且系爭小客車又無與其它車輛擦撞所遺留之明顯痕跡，
    則原告主張系爭小客車曾與其它車輛擦撞一節，即難遽予採
    信。
  (二)證人乙○○雖於警方調查時陳稱：「張世奇由長治沿埔圳巷
    往萬金方向行駛，至事故地點之前就有看見燈光照向我們，
    後來有碰撞的聲音，然後有聽到緊急煞車的聲音，然後就聽
    到碰一聲‧‧‧‧右後方（被撞到）」（見本院卷第21頁）
    ，又於軍事檢察官訊問時陳稱：「在產業道路上看到對向有
    來車車燈，前面閃過車副駕駛座，後面車身有聽到擦撞聲，
    隨即聽到張員踩煞車的聲音後就撞上電桿了‧‧‧‧我沒有
    注意到對方來車車號、廠牌及顏色。我只知道是小客車。」
    （見93年度南勘字第27號卷第39、40頁）。惟其於本件審理
    中則證稱：「當時我將座椅放倒，半躺在座椅上，在肇事前
    ，看到前方有車輛的燈光，然後就聽到煞車的聲音，之後發
    生什麼事就沒有印象了‧‧‧‧我聽到擦撞的聲音，是否與
    其它車輛相擦撞我不能確定，因為路邊也有鐵絲網及水泥柱
    ‧‧‧‧（對方）不是機車，因為機車的燈光沒有那麼亮，
    至於是小客車或貨車我不清楚」云云（見本院卷第65、66頁
    ）。最初陳稱系爭小客車右後方被其它小客車擦撞，嗣後又
    改稱不知係小客車或貨車，並稱不能確定是否係與其它車輛
    相擦撞，其前後供述互有出入，自難據此有瑕疵之證詞認定
    系車小客車果有與其它車輛擦撞之事實。
  (三)本件肇事路段呈倒Ｓ形，南北兩個轉彎處各設置有一面反照
    鏡，距遭系爭小客車撞斷之潭底高支6-1 電桿各約25公尺，
    柏油路面寬約5.4 公尺，水溝蓋寬約0.85公尺，合計可供車
    輛行駛之寬度約6.25公尺，且若非透過反照鏡，在完成轉彎
    前難以看見對方來車之事實，經本院會同兩造至現場勘驗屬
    實，製有勘驗筆錄在卷足憑，並有原告提出之照片5 幀可供
    參考（見本院卷第79頁、第87至90頁）。準此，本件苟如證
    人乙○○所稱確有對向來車，則在完成轉彎前非不可透過反
    照鏡察知，完成轉彎後更可直接察知，而寬度6.25公尺已足
    供兩輛汽車會車，殊難想像對向來車逆向行駛於系爭小客車
    右方而與其擦撞。又系爭小客車係左前車頭部位撞及電桿，
    並造成車輛轉向以致車尾在前，有警製道路交通事故現場圖
    及照片在卷可考（見本院卷第24、31頁），苟係右後方先遭
    他車擦撞，則車頭因此偏右之後，即不致造成前述左車頭撞
    及電桿而車尾轉向在前之情形，依此益見證人乙○○證稱系
    爭小客車右後方遭他車擦撞為不可採。
五、按94年2 月修正前強制汽車責任保險法第9 條第2 項規定：
    「本法所稱受害人係指因汽車交通事故遭致體傷、殘廢或死
    亡之人。」同法施行細則第3 條第2 項規定：「汽車交通事
    故僅涉及一輛汽車者，受害人不包括該汽車之駕駛人。」強
    制汽車責任保險理賠作業處理要點保險公司理賠責任二亦
    規定：「汽車交通事故僅涉及一輛汽車者，本公司對車內或
    車外之受害人，負保險責任。但不包括駕駛被保險汽車之人
    。」如上所述，原告主張張世奇駕駛系爭小客車係遭他車擦
    撞以致肇事，本件汽車交通事故並非僅涉及一輛汽車云云，
    並無足採，則原告請求被告加計法定遲延利息給付強制汽車
    責任保險之保險金，即非有理由，應予駁回。又原告之訴既
    經駁回，其等假執行之聲請已失所附麗，應併駁回之。
六、據上論結，本件原告之訴為無理由，依民事訴訟法第78 條
    、第85條第1 項前段，判決如主文。
中    華    民    國    95    年    6     月    9     日
                  民事第二庭    法  官  春生
正本係照原本作成。
如不服本判決，應於收受送達後二十日內向本院提出上訴書狀，
其未表明上訴理由者，應於提出上訴後二十日內向本院補提理由
書狀（均須按他造當事人之人數附繕本）上訴時應提出委任律師
或具有律師資格之人之委任狀；委任有律師資格者，另應附具律
師及格證書及釋明委任人與受任人有民事訴訟法第 466 條之 1
第 1 項但書或第 2 項（詳附註）所定關係之釋明文書影本。
                                書記官  顏子仁
中    華    民    國    95    年    6     月    9     日


司法院資訊處製作；財團法人民間司法改革基金會備份。
